【裁判字號】    97,消債更,218
【裁判日期】    970619
【裁判案由】    更生事件
【裁判全文】
臺灣板橋地方法院民事裁定           97年度消債更字第218號
聲  請  人  甲○○
代  理  人  徐豐益律師
上列當事人因消費者債務清理事件聲請更生與保全處分，本院裁
定如下：
    主  文
聲請駁回。
聲請費用由聲請人負擔。
    理  由
一、按聲請更生或清算不合程式或不備其他要件者，法院應以裁
    定駁回之，但其情形可以補正者，法院應定期間先命補正，
    消費者債務清理條例第8 條定有明文。又債務人對於金融機
    構因消費借貸、自用住宅借款、信用卡或現金卡契約而負債
    務，在聲請更生或清算前，應提出債權人清冊，以書面向最
    大債權金融機構請求協商債務清償方案並表明共同協商之意
    旨；債務人依本條例第151 條第1 項規定請協商債務清償方
    案後，任一債權金融機構於協商期間內對其財聲請強制執行
    者，視為協商不成立。債權金融機構於債務人請求協商前已
    聲請法院開始強制執行程序，而不同意延緩執行者，亦同，
    同條例第151 條第1 項、施行細則第44條亦有明定。由其中
    施行細則第44條後段規定：「債權金融機構於債務人『請求
    協商』前已聲請法院開始強制執行程序，而不同意延緩執行
    」，可知於債權金融機構向法院聲請開始強制執行程序後，
    債務人仍應依消費者債務清理條例第151條第1項以書面向最
    大債權金融機構為協商之請求，併經該已聲請強制執行之債
    權金融機構表示不同意延緩執行，2者有1不備，即與施行細
    則第44條後段要件不符。
二、本件聲請意旨略以：伊欠萬泰商業銀行等7 債權人消費借貸
    及信用卡債務，雖未向最大債權銀行日盛國際商業銀行申請
    協商，但95（聲請人誤載為96）年度執實字第16617 號強制
    執行事件現正繫屬鈞院，伊於民國97年4 月15日依消費者債
    務清理條例施行細則第44條規定，發函要求日盛國際商業銀
    行（按即最大債權銀行）於文到7 日內表明是否同意延緩執
    行，該行於97年4 月16日收受上函，至今仍未獲該執行銀行
    答覆。依上述細則第44條規定，本件已視為協商不成立，檢
    附郵件雙掛號之回執，聲請裁定准許更生，併為保全之聲請
    云云。
三、查聲請人之債權人萬泰商業銀行、美商花旗銀行及日盛國際
    商業銀行先後於95年5 月10日、96年1 月4 日及96年3 月22
    日，對聲請人之財產聲請終局之強制執行（本院執行案號分
    別95年度執字第16617 號、96年度執字第2070號及96年度執
    字第18966 號，後2 案均併入前案），嗣聲請人委託徐豐益
    律師寄發律師函予日盛國際商業銀行，請其於文到7 日內表
    明是否同意就本院95年度執實字第16617 號對聲請人民事強
    制執行事件延緩執行，並於97年4 月16日送達該行等情，業
    經本院調閱前揭執行卷宗核閱無訛，並有聲請人所提出之律
    師函及收件回執在卷可查，固堪信為真實。然依前揭律師函
    內容，無法得知其有請求協商債務清償方案並表明共同協商
    之意旨，亦不知其有無一併提出債權人清冊，難認符合消費
    者債務清理條例第151 條第1 項所定請求協商之程序要件。
    嗣經本院函詢日盛國際商業銀行：「聲請人是否曾向貴行提
    出債務協商之申請？」該行則於97年6 月11日以民事陳報狀
    陳稱：「經查債務人並未向陳報人提出協商申請」等語，參
    以聲請人代理人97年5 月20日（97）大福字第970520-1號函
    載稱：「…依消費者債務清理條例第44條後段規定，應視為
    協商不成立，聲請人似毋庸另行請求協商即可為更生聲請」
    等語，可知聲請人除對日盛國際商業銀行寄發前開律師函外
    ，未再提出任何債務協商之申請，其既未向最大債權銀行為
    債務協商之請求，即與施行細則第44條後段之要件不符，聲
    請人主張：其已依該條後段規定視為協商不成立云云，毋庸
    另行請求協商即可為更生聲請云云，並無可採。
四、本件更生之聲請，既無消費者債務清理條例施行細則第44條
    視為協商不成立之事由，依法即應依同條例第151 條第1 項
    規定進行協商程序，並於協商不成立後，始得聲請更生或清
    算。聲請人未經前置協商程序即為本件更生之聲請，其聲請
    不合程式，且此欠缺又屬無從補正，依據首揭說明，自應駁
    回其更生之聲請。又更生之聲請既遭駁回，則債務人保全處
    分之聲請即失所附麗，應一併駁回，爰裁定如主文。
中    華    民    國    97    年    6     月    19    日
                  民事第二庭  法  官  楊明佳
上為正本係照原本作成
如不服本裁定，應於裁定送達後10日內，以書狀向本院提出抗告
，並繳納抗告費新臺幣1 千元。
中    華    民    國    97    年    6     月    19    日
                              書記官  楊璧華


司法院資訊處製作；財團法人民間司法改革基金會備份。
